【裁判字號】    98,易,1065
【裁判日期】    990324
【裁判案由】    妨害名譽
【裁判全文】
臺灣屏東地方法院刑事判決              98年度易字第1065號
公  訴  人  臺灣屏東地方法院檢察署檢察官
被      告  甲○○
上列被告因妨害名譽案件，經檢察官提起公訴（98年度偵續字第
7 號），被告於準備程序就被訴事實為有罪之陳述，本院合議庭
裁定由受命法官獨任進行簡式審判程序，並予判決如下：
    主  文
甲○○犯公然侮辱罪，處罰金新臺幣伍仟元，罰金如易服勞役，
以新臺幣壹仟元折算壹日。
    事  實
一、甲○○疑其友人遭乙○○在部落格辱罵，竟基於公然侮辱之
    犯意，於民國96年12月29日起，先在其就讀之台南縣仁德鄉
    某學校宿舍內，以其所使用之電腦及網路連線設備，連線至
    不特定人均得以共見共聞之「台灣動物緊急救援小組」網站
    （網址：http://www.savedogs.org/forum/article ）討論
    區發表文章，使用帳號「小七」之筆名，以「又是一個搞不
    清楚事情，就在自以為的伸張正義」留言予屬名「小玲」之
    乙○○，又於96年12月30日承前犯意，接續在前揭網站討論
    區以「你要告人，頭腦也要清楚一點喔，不然怎麼勝訴阿」
    、「頭腦不清不楚怎麼告人」、「我真的發現一個網友是雙
    面人唷」等不雅言詞為內容之回應而侮辱乙○○，使熟識乙
    ○○之網友得以共見共聞，致生損害乙○○之名譽。
二、案經乙○○訴由高雄市政府警察局小港分局報請臺灣高雄地
    方法院檢察署，呈請臺灣高等法院高雄分院檢察署核轉臺灣
    屏東地方法院檢察署偵辦不起訴後，發回續行由臺灣屏東地
    方法院偵查起訴。
    理  由
壹、有罪部分
一、本案被告甲○○所犯刑法第309 條之公然侮辱罪，並非法定
    刑為死刑、無期徒刑或最輕本刑3 年以上有期徒刑之罪，亦
    非高等法院管轄第一審之案件，而被告於本院準備程序中就
    被訴事實為有罪之陳述，本院合議庭乃裁定由受命法官獨任
    進行簡式審判程序。又簡式審判程序之證據調查，不受刑事
    訴訟法第159 條第1 項、第161 條之2 、第161 條之3 、第
    16 3條之1 及第164 條至第170 條規定之限制，刑事訴訟法
    第273 條之2 亦定有明文，故本件審理依該規定，亦排除嚴
    格證據調查，併予敘明。
二、上開犯罪事實，業據被告甲○○於本院審理時供承不諱，核
    與告訴人乙○○於警詢、偵訊指訴其在上開臺灣動物緊急救
    援小組網路討論區遭被告辱罵之被害情節大致相符（見97年
    度偵字第17423 號卷〈下稱A 卷〉第3 至4 頁、第5 至7 頁
    、第30頁、第71頁、第98年度偵續字第7 號〈下稱B 卷〉第
    42 頁 、第68至69頁），復有告訴人乙○○與被告對話書面
    影本、臺灣動物緊急救援小組觀看討論區文章96年12月30日
    列印資料、告訴人乙○○與網友電話往來書面對談資料、告
    訴人乙○○與被告網路寄件往來列印資料、香港商雅虎資訊
    股份有限公司臺灣分公司97年6 月26日號函所檢附之甲○○
    帳號基本資料等各1 份在卷可憑（見A 卷第40至46頁、第47
    至51頁、第12至17頁、第18頁、第31至33頁、第79至73頁、
    第36至38頁），足見被告上開自白，確與客觀事實相符，堪
    予採認。綜上，本件事證已臻明確，被告犯行洵堪認定。
三、按刑法上公然侮辱罪係指未指明具體事實，而其內容足以貶
    損他人社會評價之輕蔑行為；而誹謗罪則須以具體而足以毀
    損他人名譽之事件為其指摘或傳述之內容，若僅係空洞之公
    然謾罵而未指明具體之事實內容者，應為刑法第309 條所指
    之侮辱行為（司法院院字第2179號解釋意旨參照），又按刑
    法上之公然侮辱罪，祇須侮辱行為足使不特定人或多數人得
    以共見共聞，即行成立（司法院院字第2033號解釋意旨參照
    ）。經查，上開事實欄所示之言詞內容觀之，被告甲○○並
    未以任何具體足以毀損告訴人名譽之事件為其指摘內容，而
    僅係以空洞但足以貶損告訴人社會評價之輕蔑言詞，謾罵告
    訴人乙○○，然已足使一般人在心理上均有感受難堪或不快
    之情，且上開網站討論區○○○○○路使用者之不特定多數
    人均可共見共聞，是核被告上開所為，均係犯刑法第309 條
    第1 項之公然侮辱罪。被告所為雖於不同時間在上開網路討
    論區上，以不雅之言語謾罵乙○○，惟其各係基於同一之公
    然侮辱犯意，行為則綿延發生於犯罪事實欄所敘之期間內，
    且其行為係於密切接近之時地實施，侵害同一之法益，各行
    為之獨立性極為薄弱，依一般社會健全觀念，在時間差距上
    ，難以強行分開，在刑法評價上，以視為數個舉動之接續施
    行，合為包括之一行為予以評價，較為合理，各為包括一罪
    之接續犯。公訴意旨認被告所為係犯刑法第310 條第2 項之
    加重誹謗罪，尚有未洽，惟因前開基本社會事實同一，且就
    被告之防禦權亦不生不利之影響，爰依法變更起訴法條。爰
    審酌被告前無任何犯罪紀錄，有臺灣高等法院被告前案紀錄
    表各1 份（見本院卷第5 頁）在卷可稽，素行堪稱良好，且
    現仍在求學中，學業成績良好，亦分別有學生證及成績單在
    卷可憑，兼衡酌其年經氣盛，竟因與告訴人乙○○在網路上
    發生誤會、爭吵，情緒激動下一時氣憤，而為上開公然侮辱
    之犯行，守法意識顯然不足，惟其犯後已分別於97年7 月8
    日、97年7 月21日及98年10月28日在同一討論區上公開向證
    人道歉，此亦有網路對話列印資料3 紙在卷可憑（見本院卷
    第18頁第20至頁），再參酌被告犯罪之目的係為保護動物為
    出發點而致本件糾紛、其犯罪之手段、時間、地點，與對告
    訴人社會評價所生危害程度及現仍未獲得告訴人之諒解等一
    切情狀，量處如主文所示之刑，併諭知易服勞役之折算標準
    ，以資懲儆。
貳、不另為無罪諭知部分
一、公訴意旨另略以：被告甲○○於96年12月30日，基於公然侮
    辱之犯意，接續在其所就讀上開學校宿舍內，使用帳號「小
    七」之筆名留言，在上開臺灣動物緊急救援小組網討論區發
    表「講句難聽一點，關你屁事」、「你不是很行嗎，不是哭
    爹爹叫娘娘的要找律師」等不雅言詞為內容回應而侮辱署名
    「小玲」之被害人乙○○，使熟識「小玲」之網友共見共聞
    ，致生損害乙○○之名譽，因認被告涉犯刑法第310 條第2
    項加重毀謗罪嫌云云。
二、惟按犯罪事實應依證據認定之，無證據不得認定犯罪事實；
    又不能證明被告犯罪者，應諭知無罪之判決，刑事訴訟法第
    15 4條第2 項、第301 條第1 項分別定有明文。次按刑法誹
    謗罪係以意圖散布於眾，而指摘或傳述足以毀損他人名譽之
    事，為其成立要件。行為人所指摘或傳述之事，必須具有足
    以損害被指述人名譽之具體事件內容，始有誹謗行為可言。
    而行為人所指摘或傳述之事是否「足以毀損他人名譽」，應
    就被指述人之個人條件以及指摘或傳述內容，以一般人之社
    會通念為客觀之判斷。須行為人所指摘或傳述之具體事實，
    足以使被指述人在社會上所保有之人格及聲譽地位，因行為
    人之惡害性指摘或傳述，使之有受貶損之危險性或可能性方
    屬之。惟名譽究有無毀損，非單依被害人主觀上之感情決定
    之，實應依社會客觀之評價，對其人之真實價值是否已受貶
    損而決定之。經查：被告甲○○於上開網路討論區上所發表
    之「講句難聽一點，關你屁事」、「你不是很行嗎，不是哭
    爹爹叫娘娘的要找律師」等之言詞，並未具體指摘、傳述具
    體事實，且上開言詞，在社會客觀評價上，實無從造成告訴
    人名譽及人格之貶損，自不得以告訴人乙○○一己主觀之情
    感逕認被告所為即該當於加重誹謗之犯行。另侮辱，乃謾罵
    嘲弄或其他輕蔑他人人格之行為，且須出於侮辱之故意，而
    具有妨害他人名譽之危險，始足當之；亦即行為人須出於主
    觀侮辱他人之犯意，以言語、文字或動作表示不屑、輕蔑或
    攻擊其人格之意思，而足以對於個人在社會上所保持之人格
    及地位，在客觀上業已達到貶損其名譽及尊嚴評價之程度。
    觀之上開言詞其內容，被告僅係表達告訴人實無必要加入討
    論及告訴人若欲找律師處理本件糾紛亦無不可之意，其用詞
    或有過於直接不加修飾之缺點，惟主觀上實難認被告有何攻
    擊告訴人人格之公然侮辱之犯意，客觀亦不足以貶損其社會
    評價之輕蔑甚明。
三、綜上所述，公訴人此部分起訴尚不能認被告係以侮辱或誹謗
    之意出言辱罵告訴人，尚難逕以刑法相繩，揆諸前揭說明，
    此部分本應為無罪諭知，惟因公訴人認此與上開公然侮辱犯
    行為為一罪關係，爰不另為無罪之諭知，附此敘明。
據上論斷，應依刑事訴訟法第273 條之1 第1 項、第299 條第1
項前段、第300 條，刑法第309 條第1 項、第42條第3 項前段，
刑法施行法第1 條之1 第1 項、第2 項前段，判決如主文。
本案經檢察官潘國威到庭執行職務。
中    華    民    國    99    年    3     月    24    日
                  刑事第三庭    法  官  陳怡先
以上正本證明與原本無異。
如不服本判決應於收受判決後10日內向本院提出上訴書狀，並應
敘述具體理由；其未敘述上訴理由者，應於上訴期間屆滿後20日
內向本院補提理由書（均須按他造當事人之人數附繕本）「切勿
逕送上級法院」。
中    華    民    國    99    年    3     月    24    日
                                書記官  鍾小屏
附錄本件論罪科刑法條
中華民國刑法第309條
（公然侮辱罪）
公然侮辱人者，處拘役或 3 百元以下罰金。
以強暴犯前項之罪者，處 1 年以下有期徒刑、拘役或 5 百元以
下罰金。

司法院資訊處製作；財團法人民間司法改革基金會備份。
